【裁判字號】    88,易,4891
【裁判日期】    890817
【裁判案由】    詐欺等
【裁判全文】
臺灣高雄地方法院刑事判決                        八十八年度易字第四八九一號
    公  訴  人  臺灣高雄地方法院檢察署檢察官
    被      告  乙○○
   選任辯護人  黃錫耀
               周中臣
右列被告因詐欺案件，經檢察官提起公訴（八十八年度偵字第二三五九九號），本院
判決如左：
    主      文
乙○○無罪。
    理      由
一、公訴意旨略以：被告乙○○意圖為自己不法之所有，於民國八十八年六月間，在
    高雄市○○區○○路三六九號竊取告訴人甲○○所有之信用卡一張，復於民國八
    十八年六月二十九日、七月二日，未經告訴人同意擅自冒甲○○名義，分別盜刷
    新臺幣（下同）六萬六千元及二萬二千元，並在消費單上偽造信用卡上之姓名簽
    署，後為告訴人查覺，前往質問，始開立本票一紙作為擔保以為搪塞，後本票屆
    期不獲清償，告訴人始知受騙。因認被告涉有刑法第三百二十條第一項、第三百
    三十九條之一、第二百十七條第一項等罪嫌。
二、公訴人認被告涉有上開罪嫌，無非以告訴人之指訴及告訴人所提出之本票、信用
    卡繳款通知書、消費帳單為其論據。惟按犯罪事實應依證據認定之，無證據不得
    推定其犯罪事實，刑事訴訟法第一百五十四條定有明文。又告訴人之告訴，係以
    使被告受刑事訴追為目的，是其陳述是否與事實相符，仍應調查其他事實以資審
    認，始得為不利被告之認定，最高法院五十二年台上字第一三○○號著有判例可
    資參照。又刑法第三百三十九條第一項詐欺取財罪之成立，係以行為人意圖為自
    己或第三人不法之所有，以詐術使人將第三人之物交付為要件。苟行為人並無施
    以詐術，縱發生民事上之債務關係，亦不能遽指為係施以詐術所得。訊據被告乙
    ○○坦認以告訴人之名義刷用告訴人所有之信用卡，惟堅決否認犯有何詐欺犯行
    ，辯稱：是告訴人借伊信用卡，並同意以其名義刷用信用卡等語。經查：（一）
    被告於八十九年六月二十九日、七月二日分別在聯強旅行社有限公司刷卡六萬六
    千元及二萬二千元，且開具本票未兌現之事實，雖據被告於審理中供述明確，且
    有告訴人所提出之繳款通知書一紙及票號為○八○一七八號、面額為六十萬元、
    發票人為乙○○、發票日為八十八年八月一日之本票一紙為據，固堪認定。（二
    ）惟告訴人曾借給被告信用卡刷用，業據告訴人於審理中陳稱：伊之前有借過被
    告二張信用卡，一張在八十七年十二月、一張在八十八年五月份，且皆在信用卡
    額度內不限金額讓被告刷用等語明確，為何獨獨於八十八年六月間所刷金額，即
    是被告竊取信用卡並盜刷，已生疑義。（三）又告訴人關於被告竊盜事實之指訴
    ，於警訊及偵查中皆指稱：伊是接獲台北國際商行信用卡繳款通知單內有聯強旅
    行社有限公司應繳款事項，經伊詢問聯強旅行社有限公司後才知道是被告所使用
    ，事後被告也向其坦認是竊取信用卡使用，並偽造伊的姓名簽署等語，惟於審理
    中則為不同的指述稱：伊確定被告在八十八年五至六月間，在高雄市○○路三六
    九號某不詳商號的茶莊，伊從洗手間出來時，有看到被告正翻動伊的皮包等語，
    情節又屬不同，且稍後於審理中復稱：伊有檢查皮包發現信用卡並未遺失等語，
    甚而於審理中陳稱：並不確定被告是否竊取伊的信用卡等語，告訴人陳詞前後反
    覆，且對於被告犯行之指述無法有一清晰之描述，本件既依告訴人之指訴而起訴
    ，告訴人所述被告犯罪事實態樣即無從確定，則其指述事實亦無從調查其他證據
    以資佐證，故難認被告確有竊盜之事實。（四）再參以告訴人於審理中所提出之
    繳款通知書影本，因於通知書上註明「補發」二字，故應屬於繳款期限內未繳款
    項，由銀行再次發給的通知書，而被告於審理中提出繳款書原本，並無「補發」
    之字樣，有卷附之繳款通知書原本一紙可稽，是被告與告訴人所提出之繳款通知
    書並非屬同張通知書，且被告雖非信用卡所有人，竟持有原通知書之原本，銀行
    顯先直接寄交被告或由告訴人將通知單交付被告先行繳款，因被告未繳款，才事
    後由銀行通知信用卡所有人繳交，是告訴人與被告間顯於先前有一資金關係之約
    定，由被告在接到銀行通知後，依約定先行繳交其所刷用信用卡金額，被告所辯
    得告訴人同意始刷用信用卡等語，核屬有據，堪可採信。被告既無竊盜之事實，
    且被告與告訴人間有資金關係之約定，從而有關被告盜刷告訴人信用卡之指訴事
    實，難認屬實。（五）又被告積欠告訴人總計七十一萬元，且開具本票六十萬元
    以資清償，事後並未兌現等情，雖據被告於審理中坦認屬實，惟告訴人早知被告
    經濟困難，故借予信用卡，亦據告訴人於審理中陳稱無訛，是告訴人原於借用信
    用卡時，即知被告陷於經濟困難之境，告訴人既有事先審酌被告信用能力之機會
    ，且允被告刷用其信用卡，並以本票等信用工具拖欠其債務，則不能以被告事後
    不能兌現本票，即認被告有施以詐術行為。是本件被告尚無可供認定之施以詐術
    行為，自不該當於詐欺犯罪之要件。綜據上述，依前揭判例意旨，尚難認被告有
    為公訴人起訴所指之犯行，是本案自不能僅憑告訴人之指述，即推定被告有為竊
    盜、詐欺之犯行，此外，本院復查無其他積極證據足認被告有被訴之犯行，是本
    件應屬民訴債務糾紛，應循民事訴訟程序解決。本案不能證明被告犯罪，爰為無
    罪之諭知。據上論斷，應依刑事訴訟法第三百零一條第一項判決如主文。
中      華      民      國    八十九    年      八      月     十七     日
                                    臺灣高雄地方法院刑事第三庭
                                        法  官  古  振  暉
右正本證明與原本無異。
如不服本判決，應於判決送達後十日內，向本院提出上訴狀。
                                        書記官  馮  欽  鳳
中    華    民    國      八十九      年      八      月      二十一    日


司法院資訊處製作；財團法人民間司法改革基金會備份。
